【裁判字號】    99,上易,182
【裁判日期】    990407
【裁判案由】    恐嚇
【裁判全文】
臺灣高等法院高雄分院刑事判決         99年度上易字第182號
上  訴  人
即  被  告  乙○○
選任辯護人  陳豐裕律師
上列上訴人因恐嚇案件，不服臺灣高雄地方法院98年度易字第11
92號中華民國98年12月25日第一審判決（起訴案號：臺灣高雄地
方法院檢察署98年度偵字第17193 號），提起上訴，本院判決如
下：
     主  文
原判決撤銷。
乙○○共同犯恐嚇危害安全罪，處有期徒刑月，如易科罰金，
以新臺幣壹仟元折算壹日。
     事  實
一、乙○○於民國96年（起訴書誤載為97年）8 月16日晚間8 時
    30分許，偕同其女友王阿娥（於96年8 月14日恐嚇甲○部分
    業經檢察官不起訴處分確定；另96年8 月16日恐嚇甲○部分
    則未據起訴）及王永志、柯穎富、陳東勇（以上3 人均未據
    起訴），前往甲○所經營位於高雄市○鎮區○○路174 號「
    新雪理髮廳」，欲向該店經理陳石榮（綽號「榮仔」）索討
    積欠王阿娥之款項，詎乙○○因不滿甲○表示陳石榮不在店
    內，亦無法聯絡陳石榮前來等語，竟與王阿娥及王永志、柯
    穎富、陳東勇等人，共同基於恐嚇危害甲○之財產上安全之
    犯意聯絡，由其中1 人（男子）猛力拍打櫃檯、辱罵「幹你
    娘」等語，並將櫃檯上之電話摔至地面毀壞（乙○○涉犯公
    然侮辱及毀損部分業經檢察官不起訴處分確定），乙○○則
    以閩南語向甲○恫稱：「幹你娘雞歪，若不將妳逗陣的『榮
    仔』交出來，店就讓妳不能開」等語，使甲○心生恐懼，致
    生危害於安全。
二、案經臺灣高雄地方法院檢察署檢察官自動檢舉偵查起訴。
     理  由
壹、證據能力部分：
一、證人麥周幼美、劉楊冊於偵查中具結後向檢察官所為之證述
    ，證人等均未曾提及檢察官在偵查中有不法取供情事，亦查
    無該證據作成時有何違法情事，並無顯有不可信之情況，依
    刑事訴訟法第159 條之1 第2 項之規定，應適宜為本案之證
    據而有證據能力。
二、證人甲○於警詢中之陳述，與其於原審證述內容未盡相符，
    本院審酌證人於警詢中之陳述是在記憶猶新的情況下直接作
    成，一般與事實較相近，較無時間或動機去編造事實，且係
    主動申告，於審理中亦未表示員警有何不當詢問之情形，依
    其於警詢時陳述之客觀環境及條件，足認出於真實之信用性
    獲得確切保障，具有可信之特別情況，且為證明被告乙○○
    本件恐嚇之犯罪事實存否所必要，依刑事訴訟法第159 條之
    2 規定，其於警詢中之證言自有證據能力。
三、按被告以外之人於審判外之陳述，雖不符刑事訴訟法第159
    條之1 至之4 之規定，然經當事人於審判程序同意作為證據
    ，法院審酌該言詞陳述或書面陳述作成時之情況，認為適當
    者，亦得為證據，同法第159 條之5 第1 項定有明文。除上
    開所述外，本判決下列所引用之證據，屬被告以外之人在審
    判外陳述之傳聞證據部分，除依刑事訴訟法第15 9條之1至
    第159 條第4 規定得為證據者外，其餘業經被告、辯護人及
    檢察官於審理中同意作為證據（本院卷第31-32 頁），本院
    審酌該等傳聞證據作成時之狀況，並無違法或不當等不宜作
    為證據之情形，依前開說明，亦得作為證據。
貳、認定犯罪事實所憑之證據及理由：
一、訊據被告坦承於上開時間陪同王阿娥前往「新雪理髮廳向「
    榮仔」（陳石榮）索債，惟矢口否認有恐嚇之犯行，辯稱：
    現場那些不詳姓名男子不是其帶去的，其僅站在店門口等候
    ，並未進入店內，亦未對甲○恫稱要她的店開不下去云云。
    經查：
(一)、被告乙○○於96年8 月16日晚間8 時30分許，搭載其女友王
    阿娥前往「新雪理髮廳」，欲向該理髮廳經理索討欠款，未
    獲該店經理陳石榮會晤及清償債務等情，為被告所自承（原
    審卷二第55頁），並經證人王阿娥於原審（簡上卷第53、54
    頁）及甲○於原審（簡上卷第49頁、原審卷二第43-44 頁）
    證述綦詳，復有「新雪理髮廳」96年8 月16日監視錄影系統
    錄影光碟（錄影時間自晚上8 時26分59秒起至8 時59分0秒
    止）1 張附卷可查（另案偵二卷），並經檢察官及原審勘驗
    無誤，有勘驗筆錄各1 份在卷可參（另案偵一卷第26頁、原
    審卷二第50-54 頁）。又依原審勘驗上開錄影光碟結果，於
    錄影期間確有王阿娥及其他4 名男子進出「新雪理髮廳」，
    分別與甲○交談，其中1 名男子並有拍打店內櫃檯桌面、將
    櫃檯上電話摔落地面之畫面等情（原審卷二第50-54 頁），
    亦有錄影光碟畫面翻拍照片20幀在卷可稽（原審卷二第30-3
    9 頁），且經本院向高雄市政府警察局前鎮分局草衙派出所
    函調96年8 月16日晚上8 時33分許，受理「新雪理髮廳」發
    生糾紛之報案紀錄表，顯示甲○與王阿娥因發生勞資債務糾
    紛，王阿娥於當晚夥同被告及王永志、柯穎富、陳東勇等4
    名男子與甲○理論，並發生推擠、摔壞店內電話等事件，有
    該派出所當日之受理各類案件紀錄表及員警工作記錄簿可憑
    （本院卷第42-43 頁），可知王阿娥於案發當晚，確有邀同
    被告及王永志、柯穎富、陳東勇等人前往「新雪理髮廳」之
    事實，應可認定。
(二)、又證人甲○於原審證稱：其自96年起經營「新雪理髮廳」迄
    今，王阿娥曾在店內工作，案發前已離職，王阿娥於任職期
    間與店內經理即綽號「榮仔」之陳石榮賭博，「榮仔」積欠
    王阿娥賭金，其與王阿娥則無恩怨，案發前亦不認識王阿娥
    之男友乙○○，係王阿娥於96年8 月14日及同年月16日兩度
    帶乙○○前往店裡找「榮仔」，…第1 次（96年8 月14日）
    只有乙○○、王阿娥兩人來，「榮仔」不在，乙○○與王阿
    娥也沒多說什麼，第2 次（96年8 月16日）晚上7 、8 點，
    王阿娥帶了3 、4 個男人來，都二、三十歲人，也是要找陳
    石榮，乙○○在「臭幹醮」（閩南語發音，即辱罵之意），
    另1 個矮矮的頭髮短短的類似光頭的男子則拍打櫃檯、罵三
    字經，並把櫃檯上的電話摔下來弄壞掉，店內的小姐都躲起
    來，乙○○並罵稱：「幹你娘雞歪，店讓你不能開」（閩南
    語），其聽到這句話會怕，帶來那麼多人，當然會怕，其認
    為乙○○說讓其店不能開，就是要找人把店砸壞，來找麻煩
    的意思，但是其店不開沒辦法生活，…其確定說這句話的人
    是乙○○，不是其他男子或王阿娥，因為其親耳聽到等語（
    原審卷二第43-46 頁）；核與證人即「新雪理髮廳」員工劉
    楊冊於偵查中證稱：當天晚上8 點多，王阿娥與1 個男子帶
    了好幾人一起進來，那個男子罵甲○「幹你娘」等三字經，
    還說若不交出「榮仔」，就不會讓我們開店了，他們非常大
    聲，其等會怕就躲到後面去等語（另案偵一卷第31頁），及
    證人即「新雪理髮廳」員工麥周幼美於偵查中證述：當晚8
    點多，王阿娥叫了好多男人來，乙○○有進入店內罵「幹你
    娘雞歪」，並向甲○說若不交出她「逗陣仔」（閩南語發音
    ，指男女朋友之意）「榮仔」出來，店不讓她開下去等語（
    另案偵二卷第51頁），經核上開證人就案發之經過，所述內
    容大致相符。佐以被告於本院供稱：其有於上開案發時間，
    陪同其女友王阿娥前往「新雪理髮廳」處理債務相關事宜，
    因王阿娥當晚無法取得金錢，王阿娥與甲○當場發生衝突，
    其有出口辱罵甲○，當日「榮仔」未出現在現場，並有人報
    警處理等語（本院卷第28-29 頁），核與證人甲○、劉楊冊
    、麥周幼美等人證述：被告當晚有陪同王阿娥前往「新雪理
    髮廳」，並當場辱罵甲○等情，相互吻合。
(三)、依上所述，可知被告係因其女友王阿娥與「新雪理髮廳」經
    理陳石榮之間存有債務糾紛，乃陪同王阿娥前往理論、索債
    ，因當晚未能會晤陳石榮（榮仔），復未順利取得金錢，乃
    當場與甲○發生口角衝突，並出言辱罵甲○，足見被告與王
    阿娥前往「新雪理髮廳」之目的同一，佐以被告與王阿娥當
    時係男女朋友關係，對於王阿娥與陳石榮、甲○等人間之糾
    紛內容，衡情已先透過王阿娥之陳述而所有知悉；再參諸上
    開案發現場監視錄影光碟、員警受理各類案件紀錄表及工作
    記錄簿之內容，顯示當晚王阿娥確有夥同被告及王永志、柯
    穎富、陳東勇等4 名男子進入「新雪理髮廳」與甲○交談，
    其中1 名男子並拍打櫃檯及將櫃檯上電話摔落地面，且被告
    亦供稱其有辱罵甲○等語，顯見當時雙方確實發生嚴重之口
    角衝突，而甲○則居於下風，無法即時排除被告等人之侵擾
    ，反觀王阿娥因夥同被告及王永志、柯穎富、陳東勇等4 人
    前往，聲勢浩大，然因無法會晤陳石榮及取得金錢，不滿之
    情緒湧上心頭，其等為促使甲○叫陳石榮出面償還債務，於
    此氛圍下，藉由砸毀櫃檯上電話洩憤，並出言向甲○恫嚇，
    符合發生衝突當時之情境，亦與被告等人當晚前往「新雪理
    髮廳」之目的無違，足見被告與王阿娥及王永志、柯穎富、
    陳東勇等人確有恐嚇甲○之動機，甲○指證被告對其恫稱：
    「幹你娘雞歪，若不將妳逗陣的『榮仔』交出來，店就讓妳
    不能開」等語，應可信為真實。
(四)、至被告辯稱：案發當晚其僅在店外等候王阿娥，進入店內砸
    毀電話之男子其不認識云云。惟查，證人甲○、劉楊冊、麥
    周幼美均證稱被告確有進入店內並為上開恐嚇言語，已如前
    述，且依上開勘驗錄影光碟內容，顯示有4 名男子（即被告
    及王永志、柯穎富、陳東勇等人）進出店內，並與甲○在門
    口附近櫃檯處爭吵，進而發生拍打櫃檯、摔落電話等衝突，
    王阿娥則在櫃檯旁與甲○理論等情，有上開勘驗筆錄在卷可
    參（原審卷二第50 -53頁），雖被告並非金錢糾紛之當事人
    ，然其既係王阿娥之男友，與王阿娥之關係遠深於一同前往
    之王永志、柯穎富、陳東勇等人，復搭載王阿娥前往「新雪
    理髮廳」索債，復因王阿娥之事當場與甲○發生口角衝突，
    且於本院供稱：因甲○將王阿娥推到店外，並對王阿娥表示
    「錢在『榮仔』那邊」，其才出言罵甲○等語（本院卷第29
    頁），足見被告既係為向陳石榮索債而陪同王阿娥在案發現
    場，其面對此一對立衝突局面，豈能袖手旁觀，隻身在店外
    等候王阿娥，顯與常情不符，足見其上開所辯，顯係卸責之
    詞，不足採信。
(五)、又「幹你娘雞歪，若不將妳逗陣的『榮仔』交出來，店就讓
    妳不能開」一語，於雙方有金錢糾紛並發生砸店、推擠、辱
    罵等衝突之後，依一般常情客觀判斷，常人主觀之感受，確
    有以加害財產安全之事威嚇對方之意，更遑論身為「新雪理
    髮廳」負責人之甲○，感受更深，此由證人甲○證稱：其聽
    到被告上開言詞會怕，因帶來那麼多人，且所稱「讓其店不
    能開」，就是要找人把店砸壞，來找麻煩的意思，但其不開
    店就沒辦法生活等語，即可明瞭。本件衝突既起因於王阿娥
    與陳石榮之間債務糾紛，王阿娥才邀同被告及王永志、柯穎
    富、陳東勇等人前往理論、索債，茲因未見陳石榮仔出面，
    又未能順利取得金錢，始萌生警告、報復之意，而以砸店、
    言詞恐嚇等方式恫嚇甲○，迫使陳石榮出面商討償債之事，
    足見被告與王阿娥及王永志、柯穎富、陳東勇等人，當日前
    往「新雪理髮廳」之目的，均欲向陳石榮催討債務，因未能
    會晤陳石榮，才對陳石榮之友人甲○為本件恐嚇危犯行，其
    等就上開恐嚇犯行，具有犯意聯絡及行為分擔，應可認定。
(六)、至被告及其辯護人聲請傳喚證人周幼美、劉楊冊、王阿娥、
    王永志、柯穎富、陳東勇等人，欲證明案發當日之經過（本
    院卷第32、50頁）。惟查，證人周幼美、劉楊冊、王阿娥已
    分別於偵查或原審具結證述明確，並無重覆傳喚之必要，況
    且本案事證已臻明確，復有載明王阿娥於案發當晚夥同被告
    及王永志、柯穎富、陳東勇等人前往「新雪理髮廳」理論、
    砸毀店內櫃檯上電話等情之受理各類案件紀錄表及員警工作
    記錄簿可憑，故證人王永志、柯穎富、陳東勇等人已無傳喚
    到庭詰問之必要，被告及其辯護人之聲請均應駁回之。
二、綜上所述，被告前開所辯，顯係卸責之詞，不足採信。本案
    事證明確，被告前揭恐嚇犯行堪以認定，應依法論科。
、論罪科刑及撤銷改判之理由：
一、核被告所為，係犯刑法第305 條之恐嚇危害安全罪。被告與
    王阿娥及王永志、柯穎富、陳東勇等人，就本件恐嚇犯行，
    具有有犯意聯絡及行為分擔，應論以共同正犯。公訴意旨未
    敘明上開共同正犯部分，容有疏漏，併予敘明。
二、原判決據以論處被告罪刑，固非無見。惟被告與王阿娥及王
    永志、柯穎富、陳東勇就本件恐嚇犯行應論以共同正犯，原
    判決未將王阿娥論以共同正犯，且未就與被告及王阿娥一同
    前往「新雪理髮廳」之3 名男子係王永志、柯穎富、陳東勇
    等3 人之事實予以認定並詳載，及於理由內說明其憑以認定
    之證據，已難認為適法。被告上訴意旨否認犯罪，指摘原判
    決不當，雖無理由，惟原判決既有上開可議之處，自應由本
    院撤銷改判。本院審酌被告因其女友王阿娥向「新雪理髮廳
    」經理陳石榮索債未果，竟與王阿娥夥同其他3 名不詳姓名
    成年男子前往該理髮廳，以砸毀店內電話及言詞恐嚇等方式
    ，共同恐嚇甲○，使甲○心生畏懼，犯罪所生危害非輕，且
    迄未與甲○達成和解及否認犯行之犯後態度等一切情狀，量
    處如主文所示之刑，並諭知以新臺幣1000元折算1 日之易科
    罰金折算標準，以資儆懲。
據上論結，應依刑事訴訟法第369 條第1 項前段、第364 條、第
299 條第1 項前段，刑法第28條、第305 條、第41條第1 項前段
，刑法施行法第1 條之1 ，判決如主文。
本案經檢察官孫小玲到庭執行職務。
中    華    民    國    99    年    4     月    7     日
                  刑事第三庭    審判長法  官   莊崑山
                                      法  官   莊松泉
                                      法  官   唐照明
以上正本證明與原本無異。
不得上訴。
中    華    民    國    99    年    4     月    7     日
                                      書記官   黃琳群
附錄本案論罪科刑法條：
刑法第305 條
以加害生命、身體、自由、名譽、財產之事，恐嚇他人致生危害
於安全者，處2 年以下有期徒刑、拘役或3 百元以下罰金。

司法院資訊處製作；財團法人民間司法改革基金會備份。
